【裁判字號】    95,交上訴,66
【裁判日期】    951113
【裁判案由】    公共危險等
【裁判全文】
臺灣高等法院高雄分院刑事判決        95年度交上訴字第66號
    上  訴  人  臺灣高雄地方法院檢察署檢察官
    被      告  乙○○
上列上訴人因被告公共危險等案件，不服臺灣高雄地方法院95年
度交訴字第93號中華民國95年7月10日第一審判決（起訴案號：
臺灣高雄地方法院檢察署95年度調偵字第212 號），提起上訴，
本院判決如下：
    主  文
原判決撤銷。
乙○○駕駛動力交通工具肇事，致人傷害而逃逸，處有期徒刑拾
月。
    事  實
一、乙○○於民國94年9 月19日23時許，駕駛車牌號號ZU-2928
    號自用小客車，沿高雄市○○○路由東向西方向行駛，途經
    該路段與堯山街交岔路口時，本應注意汽車行駛時應依道路
    速限行駛，且汽車在同一車道行駛時，除擬超越前車外，後
    車與前車之間應保持隨時可以煞停之距離，及駕駛人應注意
    車前狀況，並隨時採取必要之安全措施之交通安全規定，而
    依當時狀況並無不能注意之情事，竟疏於注意及此，仍以時
    速70至80公里不等之車速超速行駛，且疏未注意與行駛於同
    向前方由甲○○所騎乘車牌號碼XZL-222 號重型機車，保持
    隨時可以煞停之距離，以致於避煞不及而追撞甲○○之重型
    機車後方處而肇事，導致甲○○受有顱內出血、顏面骨骨折
    、多處挫傷及撕裂傷之傷害。乙○○明知撞擊前方騎乘機車
    之人，並能預見騎乘機車之人遭其撞擊致人車倒地後，必受
    有一定程度之傷害，竟基於肇事逃逸之犯意，未停車加以察
    看照護，亦未協助將甲○○送醫急救，隨即駕車離開肇事現
    場，適為現場民眾沈健勳報警處理，為警循線查獲。
二、案經高雄市政府警察局三民第二分局移送臺灣高雄地方法院
    檢察署檢察官偵查起訴。
     理  由
一、按除被告所犯為死刑、無期徒刑、最輕本刑為3 年以上有期
    徒刑之罪或高等法院管轄第一審案件者外，於前條第1 項程
    序進行中，被告先就被訴事實為有罪之陳述時，審判長得告
    知被告簡式審判程序之旨，並聽取當事人、代理人、辯護人
    及輔佐人之意見後，裁定進行簡式審判程序，刑事訴訟法第
    273 條之1 第1 項定有明文。本件經被告乙○○同意，適用
    簡式審判程序，因此依同法第273 條之2 之規定，不受第15
    9 條第1 項、第161 條之2 、第161 條之3 、第163 條之1
    及第164 條至第170 條規定之限制，核此敘明。
二、上揭事實，迭據被告乙○○坦承不諱，核與告訴人甲○○指
    訴之情節相符，且經證人沈健勳於警詢、偵查中證述屬實，
    並有高雄市政府警察局三民二分局道路交通事故現場圖及現
    場相片14幀、高雄醫學大學附設中和紀念醫院診字第940921
    057 號診斷證明書、甲種診斷證明書、肇事車輛修理之估價
    單、高雄醫學大學附設中和紀念醫院診字第941111124 、00
    0000000 、000000000 號診斷證明書在卷可稽。本件事證明
    確，被告肇事致人傷害逃逸犯行，堪予認定。
三、按行為非出於故意或過失者，不罰。過失行為之處罰，以有
    特別規定者為限；又行為人對於構成犯罪之事實，明知並有
    意使其發生者，為故意。行為人對於構成犯罪之事實，預見
    其發生而其發生並不違背其本意者，以故意論，刑法第12條
    、第13條分別定有明文。次按，刑法第185 條之4 駕駛動力
    交通工具肇事，致人死傷而逃逸罪，行為人之駕車肇事致人
    死傷雖非出於故意，但仍須知悉肇事致人死傷之事實，猶故
    為逃逸，始足當之（最高法院95年度臺上字第2179號判決意
    旨）。本件被告乙○○明知其所撞擊者，為騎乘機車之人，
    且其由後向前之衝撞力道，致使前方機車即被害人所騎乘之
    XZL-222 號重型機車之車牌、被告自己所駕駛之車牌號碼ZU
    -2928 號自用小客車之2 組汽車方向燈、汽車保險桿1 片均
    掉落，而停放路旁車牌號碼ZQ-5747 號自用小客車，遭被告
    所駕駛上開車輛之擦撞痕跡非輕，均有卷附現場照片及扣押
    物品清單在卷為憑，足認被告當時駕駛上開車輛車速非慢、
    撞擊力道非小，其對於所撞擊之機車騎士，顯然因此衝撞而
    致人車倒地，受有一定程度之傷害等情，客觀上實難諉為不
    知，被告竟然未予停車救護，減少被害人之死傷，隨即駕車
    逃逸，自具有故意，至為灼然。核被告所為，係犯刑法第18
    5 條之4 之肇事逃逸罪。
四、原判決以被告乙○○所犯肇事致人傷害逃逸犯行，罪證明確
    ，因予論罪科刑，固非無見；惟查：被告無照駕駛，駕車撞
    傷被害人甲○○後，竟駕車逃離現場，企圖逃避刑責，惡性
    不小，且迄今未與被害人和解，原審僅判處有期徒刑7 月，
    量刑顯然過輕，尚有未洽。公訴人循告訴人甲○○之請求上
    訴，執此指摘指摘原判決不當，為有理由，自應由本院將原
    判決關於該部分予以撤銷改判。爰審酌被告無照駕車，有上
    開高雄市監理處函文附卷可佐，其對於用路人之安全實具有
    潛在威脅，撞傷人之後竟未能予以救助，圖卸刑責，本非不
    得嚴懲，惟斟酌被告前未曾受有任何刑之宣告，有臺灣高等
    法院被告前案紀錄表、本院被告院內索引卡紀錄表各1 份在
    卷可稽，素行堪認良好，雖未能與被害人達成和解，然尚難
    認無賠償被害人之意，且犯後坦承犯行，態度良好等一切情
    狀，量處有期徒刑10月。
據上論結，應依刑事訴訟法第369 條第1 項前段、第364 條、第
299 條第1 項前段、第273 條之1 第1 項、第273 條之2 ，刑法
第185 條之4 第1 項，判決如主文。
本案經檢察官陳建年到庭執行職務。
中    華    民    國    95    年    11    月    13    日
                  刑事第二庭    審判長法  官  林正雄
                                      法  官  陳啟造
                                      法  官  黃壽燕
以上正本證明與原本無異。
如不服本判決應於收受本判決後10日內向本院提出上訴書狀，其
未敘述上訴理由者，並得於提起上訴後10日內向本院補提理由書
狀（均須按他造當事人之人數附繕本）「切勿逕送上級法院」。
中    華    民    國    95    年    11    月    13    日
                                      書記官  王婉蓉
附錄本判決論罪科刑法條：
中華民國刑法第185條之4：
  駕駛動力交通工具肇事，致人死傷而逃逸者，處6 月以上5 年
  以下有期徒刑。


司法院資訊處製作；財團法人民間司法改革基金會備份。
